臺灣臺北地方法院民事判決　　　　　　　96年度訴字第7912號
原　　　告　　花旗（台灣）商業銀行股份有限公司
法定代理人　　甲○○
訴訟代理人　　己○○
被　　　告　　邦群企業股份有限公司
兼法定代理人　丁○○
被　　　告　　戊○○　原住宜蘭.
　　　　　　　丙○○
　　　　　　　長營通運有限公司
法定代理人　　乙○○
上列當事人間清償借款事件，本院於中華民國96年12月19日言詞
辯論終結，判決如下：
    主  文
被告邦群企業股份有限公司、丁○○、戊○○及丙○○應連帶給
付原告新台幣壹佰壹拾萬玖仟陸佰肆拾玖元，及如附表所示之利
息及違約金。
被告長營通運有限公司應給付原告新台幣玖拾萬陸仟元，及自民
國九十六年六月二十六日起至清償日止，按年利率百分之六計算
之利息。
本判決第一項之金額如完全清償，則被告長營通運有限公司免除
責任。
訴訟費用由被告邦群企業股份有限公司、丁○○、戊○○及丙○○連帶負擔。
    事實及理由
甲、程序部分
一、被告5人經合法通知，未於言詞辯論期日到場，核無民事訴
    訟法第386條所列各款事由，應依原告之聲請，由其一造辯
    論而為判決。
二、按共同訴訟之被告數人，其住所不在一法院管轄區域內者，
    各該住所地之法院俱有管轄權；同一訴訟，數法院有管轄權
    者，原告得任向其中一法院起訴；當事人得以合意定第一審
    管轄法院，但以關於由一定法律關係而生之訴訟者為限，民
    事訴訟法第20條、第22條及第24條第1項分別定有明文。查
    ，原告與被告邦群企業股份有限公司（下稱邦群公司）丁○○、戊○○及丙○○約定以原告總行所在地之法院為第一審
    管轄法院，有借據約定書第9條及保證書第4條約定可憑，而
    原告總行係位於本院轄區內，是本院為原告與邦群公司、丁○○、戊○○及丙○○約定合意之管轄法院。又被告長營通
    運有限公司（下稱長營公司）雖非設於本院之轄區內，然其
    餘被告已合意以本院為第一審管轄法院，揆諸前開民事訴訟
    法第20條及第22條之規定，原告向本院起訴，故本院自有管
    轄權，合先敘明。
三、次按因合併而消滅之股份有限公司，其權利義務，應由合併
    後存續或另立之公司承受。公司法第319條準用第75條定有
    明文。查，華僑商業銀行股份有限公司（下稱華僑銀行）經
    行政院金融監督管理委員會以民國96年10月11日金管銀（五
    ）字第09600439221號核准自民國96年12月1日起與花旗（台
    灣）商業銀行股份有限公司（下稱花旗銀行）合併，華僑銀
    行為消滅公司，花旗銀行為存續公司，原華僑銀行及花旗銀
    行之權利義務關係由合併後存續之原告依據前開公司法規定
    概括承受，有原告提出之金管會函及公司設立登記表在卷可
    稽；又原告起訴時原列法定代理人為張嵩峨，嗣變更為甲○○，並經原告聲明承受訴訟，核與民事訴訟法第175條規定
    相符，應予准許。
乙、實體部分
一、原告主張：邦群公司於民國92年1月15日邀同謝宗昇、戊○○及丙○○為連帶保證人，與伊簽訂借款額度本金新台幣（
    下同）5,000萬元之保證書，嗣邦群公司於96年2月14日向伊
    借款72萬元，借款期間自96年2月14日起至96年6月29日止，
    並約定按伊基準利率加碼年率1.91％機動計算之利息，及逾
    期在6個月以內者，按上開利率10％；逾期超過6個月者，按
    上開利率20％計算之違約金。邦群公司復於96年3月15日向
    伊借款94萬元，借款期間自96年3月15日起至96年7月28日止
    ，並約定按伊基準利率加碼年率1.91％機動計算之利息，及
    逾期在6個月以內者，按上開利率10％；逾期超過6個月者，
    按上開利率20％計算之違約金。詎料，邦群公司自96年6月
    29日本金屆期仍未清償，依約全部債務視為到期，尚餘如主
    文第1項所示之本金、利息及違約金應立即清償，而丁○○
    、戊○○及丙○○為連帶保證人，自應負連帶清償責任。另
    長營公司為清償邦群公司之前開借款，開立發票日為96年6
    月26日、支票號碼為AS0000000號、票面金額為906,000元之
    支票（下稱系爭支票）予伊，惟經伊提示後遭台灣票據交換
    所桃園縣分所以存款不足及拒絕往來戶為由退票，為此依消
    費借貸、連帶保證之法律關係及票據法第96條第1項之規定
    請求被告連帶清償，並聲明：如主文所示。另提出保證書、
    借據、約定書、支票暨退票理由單、還款明細資料及利率變
    動表（以上皆影本）等件為證。
二、被告5人未於言詞辯論期日到場，亦未提出書狀作何聲明或
    陳述。
三、得心證之理由
（一）按當事人對於他造主張之事實，於言詞辯論時不爭執者，
      視同自認。但因他項陳述可認為爭執者，不在此限。當事
      人對於他造主張之事實，已於相當時期受合法之通知，而
      於言詞辯論期日不到場，亦未提出準備書狀爭執者，準用
      第1項之規定。但不到場之當事人係依公示送達通知者，
      不在此限。民事訴訟法第280條第1、3項分別有明定。本
      件原告主張：邦群公司向伊借款，然未依約繳款，而使全
      部債務視為到期，尚餘如主文第1項所示之本金、利息及
      違約金尚未清償；另長營公司為清償邦群公司對伊之債務
      而開立系爭支票予伊，經伊提示後遭台灣票據交換所桃園
      縣分所以存款不足及拒絕往來戶為由退票之事實，已據其
      提出如上開所載之證物為憑，核屬相符。又被告邦群公司
      、丁○○、丙○○及長營公司非經公示送達已收受開庭通
      知及起訴狀繕本，未於言詞辯論到場陳述意見或提出書狀
      爭執，依上開規定視同自認，則原告之主張，自堪信為真
      實。
（二）按消費借貸之借用人應於約定期限內，返還與借用物種類
      品質、數量相同之物，民法第478條前段定有明文；發票
      人承兌人背書人及其他票據債務人，對於執票人連帶負責
      ，票據法第96條第1項、第144條亦定有明文。又所謂連帶
      保證，係指保證人與主債務人就債務之履行，對於債權人
      各負全部給付之責任者而言，是連帶保證債務之債權人得
      同時或先後向保證人為全部給付之請求（最高法院45年台
      上字第1426號判例、77年台上字第1772號判決參照）。再
      按遲延之債務，以支付金錢為標的者，債權人得請求依法
      定利率計算之遲延利息。但約定利率較高者，仍從其約定
      利率；當事人得約定債務人於債務不履行時，應支付違約
      金，民法第233條第1項、第250條第1項分別定有明文。邦
      群公司向原告借款未依約清償，經全部視為到期，尚積欠
      如主文第1項所示之本金、利息及違約金迄未清償，而丁○○、戊○○及丙○○為連帶保證人，長營公司為票據債
      務人，已如上述，揆上開說明及規定，被告5人自應分別
      就其所負債務負連帶清償責任。
（三）綜上，原告依消費借貸、連帶保證契約及票據關係請求被
      告連帶給付如主文所示之本金、利息及違約金為有理由，
      應予准許。
四、訴訟費用負擔之依據：民事訴訟法第85條第1項但書、第85
    條第2項。
中　　華　　民　　國　　96　　年　　12　　月　　26　　日
                  民事民四庭    法　官　黃柄縉
以上正本係照原本作成
如對本判決上訴，須於判決送達後20日內向本院提出上訴狀
中　　華　　民　　國　　96　　年　　12　　月　　26　　日
                    　　　　　　書記官　楊湘雯
附表
  ┌──┬──────┬──────┬──────┬────┬──────┬─────┬──────┐
  │編號│借 款 金 額 │  借款餘額  │ 利息起算日 │  利率  │違約金起算日│ 利    息 │ 違  約  金 │
  ├──┼──────┼──────┼──────┼────┼──────┼─────┼──────┤
  │ 1  │  720,000   │  169,649   │ 096/06/26  │ 5.639％│ 096/07/27  │自利息起算│逾期6月以內 │
  ├──┼──────┼──────┼──────┼────┼──────┤日起至清償│按10%；逾期 │
  │ 2  │  940,000   │  940,000   │ 096/06/15  │ 5.693％│ 096/07/16  │日止計算  │超過6月按20%│
  └──┴──────┴──────┴──────┴────┴──────┴─────┴──────┘
